智慧財產法院行政判決
                                   100年度行專訴字第72號
                               民國100年10月20日辯論終結
原　　　告　洪玉玲　　　
訴訟代理人　嚴國杰　　　
被      告　經濟部智慧財產局
代　表　人　王美花（局長）
訴訟代理人　周志賢　　　
參  加  人　友旺科技股份有限公司
代　表　人　歐陽自坤　　
訴訟代理人　李國光專利師
上列當事人間因新型專利舉發事件，原告不服經濟部中華民國10
0 年6 月1 日經訴字第10006099890 號訴願決定，提起行政訴訟
，並經本院裁定命參加人獨立參加本件被告之訴訟。本院判決如
下：
　　主  文
原告之訴駁回。
訴訟費用由原告負擔。
　　事  實
一、事實概要：參加人友旺科技股份有限公司前於民國96年7 月
    19日以「結合電力線通訊傳輸之顯示裝置」（下稱系爭專利
    ）向被告申請新型專利，經被告編為第96211793號進行形式
    審查准予專利後，發給新型第M328010 號專利證書。嗣原告
    於97年8 月20日以該專利有違專利法第94條第4 項之規定，
    不符新型專利要件，對之提起舉發。案經被告審查，於100
    年1 月31日以（100 ）智專三（二）04129 字第1002008763
    0 號專利舉發審定書為「舉發不成立」之處分。原告不服，
    提起訴願，經訴願機關訴願決定駁回，原告猶未甘服，遂向
    本院提起行政訴訟。本院因認本件訴訟之結果，參加人之權
    利或法律上利益將受損害，乃依行政訴訟法第42條第1 項規
    定，依職權裁定命參加人獨立參加本件被告之訴訟。
二、原告主張：
  (一)本件系爭專利，其申請專利範圍共計11項，第1 項為獨立項
    ，餘為附屬項。原告所提舉發證據總計有4 項，證據一為西
    元2005年10月18日公告之美國第6956464B2 號「POWER
    APPARATUS HAVING BULIT-IN POWERLINE NETWORKING
    ADAPTER 」專利案；證據二為西元2004年8 月12日公開之美
    國第20040155961A1 號「APPARATUS AND METHOD FOR
    CONTROLLING DISPLAY OF VIDEO CAMERA SIGNALS RECEIVED
    OVER A POWERLINE NETWORK」專利案；證據三為西元2004年
    11月25日公開之美國第20040234088A1 號「WIRED,WIRELESS
    ,INFRARED, AND POWERLINE AUDIO ENTERTAINMENT SYSTEMS
    」專利案；證據四為96年3 月1 日公告之第95209437號「改
    良型液晶電視裝置(一)」新型專利案。
  (二)按連接埠、訊號處理控制單元、顯示器及顯示驅動模組等元
    件，應屬本技術領域之人士所能輕易聯想並附加之元件，且
    在系爭專利說明書之「先前技術」中亦記載該等元件及組合
    為習知技術（參見系爭專利說明書第5 頁第2 行至第5 行）
    ，故組合證據一及先前技術足以證明系爭專利申請專利範圍
    第1 項不具進步性。
  (三)連接埠與顯示裝置的結合關係僅為本技術領域之習知技術，
    且在系爭專利說明書之「先前技術」中亦明確指出該連接埠
    與顯示裝置之組合為習知技術（參見系爭專利說明書第5 頁
    第2 行至第5 行），故組合證據二及先前技術足以證明系爭
    專利申請專利範圍第1項不具進步性。
  (四)又依據系爭專利說明書之「先前技術」之記載，將傳輸介面
    連接埠設置於顯示裝置上之技術乃系爭專利申請前之習知技
    術（參見系爭專利說明書第5 頁第2 行至第5 行），故組合
    證據三及先前技術足以證明系爭專利申請專利範圍第1 項不
    具進步性。
  (五)將傳輸介面連接埠設置於顯示裝置上僅為本技術領域之習知
    技術，且在系爭專利說明書之「先前技術」中，亦明確指出
    傳輸介面連接埠設置於顯示裝置上為習知技術（參見系爭專
    利說明書第5 頁第2 行至第5 行），故組合證據四及先前技
    術足以證明系爭專利申請專利範圍第1項不具進步性。
  (六)綜上，組合證據一及先前技術、組合證據二及先前技術、組
    合證據三及先前技術及證據四既足以證明系爭專利申請專利
    範圍第1 項獨立項不具進步性，已如前述。為此，聲明求為
    判決撤銷訴願決定及原處分，並命被告對於系爭專利應作成
    舉發成立撤銷專利權之處分。
三、被告則抗辯：
  (一)本案證據1~4 確實未揭露系爭專利之部分技術特徵，如證據
    1 並未揭露系爭專利請求項第1 項之傳輸介面連接埠、訊號
    處理控制單元、顯示器及顯示驅動模組等技術特徵；證據2
    之電視顯示器與系爭專利請求項第1 項之顯示裝置兩者在連
    接介面、處理訊號、以及應用領域並不相同；證據3 與證據
    4 亦未揭露系爭專利請求項第1 項之結合電力線通訊傳輸之
    顯示裝置包含至少一種傳輸介面之連接埠。
  (二)原告所據以主張之系爭專利說明書第5 頁第2~5 行所揭露之
    先前技術內容「……或是連接儲存或提供數位影像檔案之電
    子裝置，如電腦、掃瞄器或數位相機，並將數位影像檔案進
    行處理以轉換成顯示驅動模組可接收之資料，並於顯示器顯
    示出數位影像。」實際上並未揭露系爭專利請求項第1 項之
    「結合電力線通訊傳輸之顯示器所包含至少一種傳輸介面之
    連接埠」此技術特徵。
  (三)綜上所述，本案原告所舉證之證據1~4 僅能說明「電力線網
    路」此技術特徵，實際上與系爭專利「結合電力線通訊傳輸
    之顯示裝置」之「整體」明顯有所不同，原告欲將其間之差
    異僅以概略式陳述來認定係習知技術，不僅舉證上不足，且
    亦未說明該領域具有通常知識者如何依據證據與習知技術進
    行組合、組合之動機是否明顯等。是以，原處分並無違法，
    請求駁回原告之訴。
四、參加人則主張：
  (一)系爭專利確實是習知技術，但習知技術都是分開的，我們是
    把它整合在一起，所以我們才說重點是在我們整合所有的技
    術，整合在一個顯示裝置裡面。所以說這個顯示裝置，它可
    以透過電源線就可以跟外界有通訊的能力，不需要像原告一
    樣要外接一個橋接器，才有通訊能力，所以這是一個新型整
    合的發明，而且透過電源線就可以提供電力給顯示器來使用
    ，它只要透過一個電源線就可以提供電力及通訊的功能。
  (二)這個（專利）本來就是一個進步的產品，因為你不能說之前
    很多東西都有做，我現在把它整合在一起，就不叫進步性。
    進步性的定義應該是說，我只要讓使用者可以更方便，而且
    它可以很容易的使用，這就是一個進步。爰請求駁回原告之
    訴。
五、兩造及參加人不爭執之事實：
  (一)系爭專利申請專利範圍第1 項為「一種結合電力線通訊傳輸
    之顯示裝置，包含：至少一種傳輸介面之連接埠，用以連接
    各種具有儲存或供應數位影像資料之設備；一電力線通訊模
    組，係連接一電力傳輸線，其包括一電力供應單元及一網路
    連接埠，該電力供應單元係自該電力傳輸線取得該顯示裝置
    之運作電源，該網路連接埠係透過該電力傳輸線連結一網路
    裝置，使該顯示裝置可與該網路裝置透過該電力傳輸線進行
    資料傳輸；一訊號處理控制單元，用以處理輸入之該數位影
    像資料，並控制該數位影像資料之播放方式；一顯示器，係
    用以顯示該數位影像資料；以及一顯示驅動模組，用以將經
    該訊號處理控制單元處理過之資料顯示於該顯示器上。」參
    照系爭專利說明書第1 、2 圖（附於被告機關卷第84、85頁
    ），系爭專利第1 項之技術特徵主要可區分為兩大部分，其
    一為顯示裝置1 ，其二為電力線通訊模組12，參加人並不爭
    執系爭專利前開兩大部分之技術特徵已為先前技術所揭露之
    事實（詳本院卷第110頁）。
  (二)系爭專利申請專利範圍第1 項界定之「電力線通訊模組12」
    之技術特徵已為西元2005年10月18日公告之美國第US6,956,
    464 B2號「POWER APPARATUS HAVING BULIT-IN POWERLINE
    NETWORKING ADAPTER」專利案（詳被告機關卷第62-69 頁）
    所揭露。
六、本件爭點與本院判斷：
  (一)兩造與參加人爭執概要：參加人對於系爭專利申請專利範圍
    第1 項所界定「顯示裝置1 」與「電力線通訊模組12」兩大
    部分之技術特徵均為先前技術所揭露之事實，並不爭執，然
    抗辯：系爭發明是否把「顯示裝置1 」、「電力線通訊模組
    12」整合成一個產品，讓使用者可以很方便使用，不用去外
    接任何裝置，就可以達到顯示和通訊的功能，故具有進步性
    等語（詳本院卷第111- 112頁）。原告則主張：參加人將習
    知技術組合在一起，實為所屬技術領域具有通常知識者所能
    輕易完成，且未增進不可預期之功效，並不具有進步性云云
    。則本件之唯一爭點僅為參加人將兩項習知技術整合成一個
    產品是否具有進步性。
  (二)關於系爭專利申請專利範圍第1項技術特徵之說明：
  1.系爭專利申請專利範圍第1 項所界定之「顯示裝置1 」，顯
    係習知技術，可為系爭專利申請前一般市售之數位相框之技
    術內容所充分揭露，此觀諸系爭專利說明書第2 圖甚明，原
    告與參加人對此均不爭執。被告機關認證據3 、4 並無在輸
    出裝置（顯示裝置）1 設置至少一種傳輸介面之連接埠，固
    屬有據。然判斷系爭專利申請專利範圍第1 項有無新穎性與
    進步性，必須加入所屬技術領域具有通常知識者所具有之通
    常知識加以判斷，而不能將引證案所未揭露之習知技術排除
    於判斷專利之新穎性與進步性之外。則被告機關認證據3 、
    4 未揭露傳輸介面之連接埠技術特徵，即足以認定結合先前
    技術，無法證明系爭專利第1 項不符專利法第94條第4 項之
    規定（詳原處分第5-6 頁，附於本院卷第28頁），顯係未將
    所屬技術領域具有通常知識者所具有之知識列為判斷新穎性
    與進步性之資料，且與參加人即專利權人於本院陳述意旨不
    符，則被告機關此部分之認定，顯難採信，先予敘明。
  2.關於系爭專利申請專利範圍第1 項所界定之「電力線通訊模
    組12」，事實上，將系爭專利申請前市售之電力線網路橋接
    器及以顯示器之電源供應器分別插在一組「一對多之插頭」
    上，即具有「電力線通訊模組12」之功效；因為顯示器必須
    使用直流電，而一般插座所使用者為交流電，如果欲以一個
    裝置提供顯示器電源，同時又能將一般之電線當成網路線使
    用，則必須將提供顯示器電源之電源供應器整合至電力線網
    路橋接器內，美國公告第US6,956,464 B2號「POWER
    APPARATUS HAVING BULIT-IN POWERLINE NETWORKING
    ADAPTER 」專利案，即係採此技術特徵，此觀諸該專利案第
    2 圖之技術內容即可明瞭，且原告與參加人對此均不爭執，
    自堪認系爭專利申請專利範圍第1 項界定之「電力線通訊模
    組12」已為前揭美國公告第US6,956,464 B2號專利案所揭露
    。
  (三)系爭專利申請專利範圍第1 項將先前技術整合成一體，是否
    具有進步性：經查系爭專利發明之目的係提供一種結合電力
    線通訊傳輸之顯示裝置，以達到節省網路線或電源線額外佈
    線之功效，系爭專利說明書記載甚明（詳被告機關卷第79頁
    ）。次查如於市面上購買數位相框，與按照美國公告第US6,
    956,464 B2號專利實施如專利說明書第2 圖所示之插座（詳
    被告機關卷第67頁），必須再購買一條電線與一條網路線用
    以連接顯示器，始能達到提供數位相框電源，與使數位相框
    連結上網之功能；而參加人將兩者整合成為一體，則整個顯
    示裝置就如普通之家電產品一般只有一條外露之電線，當將
    該電線插上插座通電時，即具有可以提供顯示器電源與使顯
    示器連結上網之功能，顯然具有可以節省額外佈線之不可預
    期功效，自具有進步性。
  (四)系爭專利申請專利範圍共有11項，第1 項為獨立項，其餘為
    附屬項，而第1 項既具有進步性，其餘附屬項自亦具有進步
    性。
  (五)原告雖主張：系爭專利為所屬技術領域藉由習知技術所能輕
    易完成，故不具有進步性云云。惟查習知技術之組合，只要
    組合之物品前所未見，且具有不可預期之功效，即會具有進
    產性，不能因發明本身為習知技術之組合，即可認定不具有
    進步性。許多便利之發明不僅是習知技術之組合，且為習知
    技術組合之技術特徵之減少而己。例如：數位相框即只將可
    以顯示數位照片內容之電腦，刪減掉顯示數位照片內容所不
    需要之技術特徵，再如：電子書顯示裝置或觸控平板電腦亦
    然。而系爭專利將「顯示裝置1 」與「電力線通訊模組12」
    整合成一個產品，該項產品原告既未能舉證為先前技術所揭
    露，且該項產品如同普通家電產品只要將插頭插上插座，即
    具有可供應顯示器電源與連結上網之功能，與單純購買兩項
    習知產品之組合相較，確具有節省佈線之不可預期功效。且
    參加人亦陳稱前開兩項習知技術為外掛方式結合，並不會落
    入系爭專利之申請專利範圍，核與專利說明書所記載之發明
    目的相符，亦無不當擴大申請專利範圍解釋之情事。則原告
    徒以系爭專利為習知技術之組合作為舉發理由，難認可採。
七、綜上所述，系爭專利申請專利範圍雖係結合習知技術，但具
    有節省網路線或電源線額外佈線不可預期之功效，自具有進
    步性，則系爭專利並無違反核准時專利法第94條第1 項之規
    定。被告機關為舉發不成立之審定，理由雖與本院不同，但
    結論仍無二致，於法並無不合，訴願決定予以維持，亦無違
    誤。則原告徒執前詞，聲請撤銷原處分及訴願決定，為無理
    由，應予駁回。
八、本件事證已明，兩造其餘主張或答辯，已與本院判決結果無
    影響，爰毋庸一一論列，併此敘明。
據上論結，本件原告之訴為無理由，依智慧財產案件審理法第1
條、行政訴訟法第98條第1 項前段，判決如主文。
中　　華　　民　　國　　100　 年　　10　　月　　27　　日
                    智慧財產法院第一庭
                          審判長法  官　李得灶
                                法  官　蔡惠如
                                法  官　何君豪
以上正本係照原本作成。
如不服本判決，應於送達後20日內向本院提出上訴狀並表明上訴
理由，如於本判決宣示後送達前提起上訴者，應於判決送達後20
日內補提上訴理由書（須按他造人數附繕本）。
中　　華　　民　　國　　100　 年　　10　　月　　27　　日
      　　　　　　　 　 　　　　書記官　張君豪